臺灣臺中地方法院小額民事判決
111年度沙小字第621號
原      告  富邦產物保險股份有限公司

法定代理人  賴榮崇  
訴訟代理人  何正偉  
被      告  李念恩  
上列當事人間請求侵權行為損害賠償（交通）事件，經本院於民
國111年10月12日言詞辯論終結，判決如下：
    主      文
被告應給付原告新臺幣貳萬參仟陸佰參拾伍元，及自民國一一一
年六月二十五日起至清償日止，按週年利率百分之五計算之利息
。
原告其餘之訴駁回。
訴訟費用新臺幣壹仟元，其中新臺幣貳佰玖拾元由被告負擔，其
餘新臺幣柒佰壹拾元由原告負擔。
本判決原告勝訴部分得假執行。但被告如以新臺幣貳萬參仟陸佰
參拾伍元為原告預供擔保後，得免為假執行。
    事實及理由
壹、程序方面：
    被告經合法通知，未於言詞辯論期日到場，核無民事訴訟法
    第386條各款所列情形，爰依原告聲請，由其一造辯論而為
    判決。
貳、實體方面：
一、原告主張：（一）被告於民國109年11月11日7時14分許駕駛
    車牌號碼00-0000號自用小客車，沿臺中市大甲區蔣公路往
    雁門路方向行駛，行經臺中市大甲區蔣公路與育德路之交岔
    路口，因疏未注意禮讓右方車先行，即貿然進入上開交岔路
    口，適有原告所承保之訴外人陳昌榮所有並駕駛車牌號碼00
    00-00號自用小客車（下稱系爭車輛），沿臺中市大甲區育
    德路往中華街方向行駛，亦疏未注意減速慢行，即貿然進入
    上開交岔路，兩車因而發生碰撞，致系爭車輛受損，經送修
    支出修理費用新臺幣（下同）81,000元（包含工資28,515元
    、零件費用52,485元），原告已依保險契約賠付完畢，為此
    爰依保險法第53條及民法第191條之2、第196條規定提起本
    件訴訟。（二）本件交通事故之肇事責任比例，被告應為百
    分之70，原告所承保系爭車輛則為百分之30等語。並聲明：
    被告應給付原告81,000元及自起訴狀繕本送達被告之翌日（
    即111年6月25日）起至清償日止，按週年利率百分之5計算
    之利息。
二、被告未於言詞辯論期日到場，亦未提出書狀作何聲明或陳述
    以供本院審酌。
三、本院之判斷：
（一）原告主張上開事實，業據其提出與所述相符之行車執照、
　　　汽車險理賠申請書、汽車保險單、估價單、車損照片、電
      子發票證明聯、臺中市政府警察局道路交通事故初步分析
      研判表等影本為證，且經本院依職權向臺中市政府警察局
      大甲分局調閱本件交通事故調查資料核閱屬實，而被告經
      合法通知，未於言詞辯論期日到場，亦未提出書狀作何聲
      明或陳述以供審酌，本院依調查證據之結果，堪信原告之
      主張為真正。
（二）按汽車行駛至交岔路口，同為直行車者，左方車應暫停讓
      右方車先行，道路交通安全規則第102條第1項第2款前段
      定有明文。次按行經無號誌之交岔路口，應減速慢行，作
      隨時停車之準備，道路交通安全規則第93條第1項第2款亦
      有明定。查被告與訴外人陳昌榮駕車自應注意上開規定，
      而被告駕駛車牌號碼00-0000號自用小客車，於前揭時間
      ，沿臺中市大甲區蔣公路往雁門路方向行駛，行經臺中市
      大甲區蔣公路與育德路之交岔路口，因疏未注意禮讓右方
      車先行，即貿然進入上開交岔路口，適有原告所承保之訴
      外人陳昌榮所有並駕駛車牌號碼0000-00號自用小客車（
      即系爭車輛），沿臺中市大甲區育德路往中華街方向行駛
      ，亦疏未注意減速慢行，即貿然進入上開交岔路，兩車因
      而發生碰撞，被告確有過失至明。
（三）復按因故意或過失，不法侵害他人之權利者，負損害賠償
      責任；汽車、機車或其他非依軌道行駛之動力車輛，在使
      用中加損害於他人者，駕駛人應賠償因此所受之損害，民
      法第184條第1項前段、第191條之2前段分別定有明文。又
      按被保險人因保險人應負保險責任之損失發生，而對於第
      三人有損失賠償請求權者，保險人得於給付賠償金額後，
      代位行使被保險人對於第三人之請求權。但其所請求之數
      額，以不逾賠償金額為限，保險法第53條第1項亦有明定
      。查原告主張其承保訴外人陳昌榮所有系爭車輛，因本件
      交通事故受損，經送修支出修理費用81,000元（包含工資
      28,515元、零件費用52,485元），其已依保險契約賠付完
      畢等情，業據其提出與所述相符之行車執照、汽車險理賠
      申請書、汽車保險單、估價單、車損照片、電子發票證明
      聯影本為證，自堪信為真實，足認被告之過失行為與系爭
      車輛受損間，具有相當因果關係，被告應負侵權行為之損
      害賠償責任，而原告既已依保險契約給付被保險人即訴外
      人陳昌榮賠償金額，自得依保險法第53條規定，代位行使
      訴外人陳昌榮對被告之侵權行為損害賠償請求權。
（四）又按不法毀損他人之物者，應向被害人賠償其物因毀損所
      減少之價額，民法第196條定有明文。而所謂請求賠償物
      被毀損所減少之價額，得以修復費用為估定標準，但以必
      要者為限，例如修理材料以新品換舊品，應予折舊（參見
      最高法院77年度第9次民事庭會議決議）。查系爭車輛經
      送修支出修理費用81,000元（包含工資28,515元、零件費
      用52,485元）等情已如前述，其中零件部分係以新品替換
      舊品，自應扣除折舊部分。且依行政院所頒「固定資產耐
      用年數表」及「固定資產折舊率表」之規定，自用小客車
      之耐用年數為5年，及依定率遞減法每年折舊千分之369，
      而實際使用年數逾耐用年數，其最後1年之折舊額，加歷
      年折舊累計額，總和不得超過該資產成本原額之10分之9
      。以及依卷附系爭車輛之行車執照記載出廠時間為98年12
      月，迄至109年11月11日本件交通事故發生日止，其使用
      期間已逾5年，準此，原告得請求之零件費用為5,249元（
      計算式：52485×〈1－9/10〉＝5248.5，小數點以下四捨五入
      ），再加計工資28,515元，是以，系爭車輛之修復必要費
      用合計33,764元。
（五）另按損害之發生或擴大，被害人與有過失者，法院得減輕
      賠償金額，或免除之。重大之損害原因，為債務人所不及
      知，而被害人不預促其注意或怠於避免或減少損害者，為
      與有過失。前2項之規定，於被害人之代理人或使用人與
      有過失者，準用之，民法第217條定有明文，其立法目的
      在於平衡被害人與加害人之賠償責任，即於被害人本身或
      其代理人或使用人對於損害之發生或擴大與有過失時，由
      法院斟酌情形，減輕或免除加害人之賠償金額，以免失諸
      過苛。因之不論加害人之行為係故意或過失，僅須被害人
      或其代理人或使用人就損害之發生或擴大，有應負責之事
      由，不問其係出於故意或過失，基於衡平原則及誠實信用
      原則，即有該法條所定過失相抵原則之適用（最高法院93
      年度臺上字第1899號民事裁判意旨參照）。查被告駕駛車
      牌號碼00-0000號自用小客車，於前揭時間，沿臺中市大
      甲區蔣公路往雁門路方向行駛，行經臺中市大甲區蔣公路
      與育德路之交岔路口，因疏未注意禮讓右方車先行，即貿
      然進入上開交岔路口，適有原告所承保之訴外人陳昌榮所
      有並駕駛系爭車輛，沿臺中市大甲區育德路往中華街方向
      行駛，亦疏未注意減速慢行，即貿然進入上開交岔路，兩
      車因而發生碰撞等情已如前述，可見訴外人陳昌榮就本件
      損害之發生亦有過失甚明，原告依保險法第53條規定，代
      位行使訴外人陳昌榮對被告之侵權行為損害賠償請求權，
      揆諸前揭說明，對於訴外人陳昌榮就損害之發生亦有過失
      乙節，自有過失相抵原則之適用。經本院審酌雙方肇事原
      因、過失情節及程度等一切情狀，認被告就本件損害之發
      生應負百分之70之過失責任，訴外人陳昌榮本件損害之發
      生應負百分之30之過失責任，是以，本院依上開情節，減
      輕被告百分之30之賠償金額。綜上以析，原告所得請求損
      害賠償金額計23,635元（計算式：33764×70%＝23634.8，
      小數點以下四捨五入）。
（六）再按給付有確定期限者，債務人自期限屆滿時起，負遲延
      責任；給付無確定期限者，債務人於債權人得請求給付時
      ，經其催告而未為給付，自受催告時起，負遲延責任。其
      經債權人起訴而送達訴狀，或依督促程序送達支付命令，
      或為其他相類之行為者，與催告有同一之效力，民法第22
      9條第1項、第2項分別定有明文。又按遲延之債務，以支
      付金錢為標的者，債權人得請求依法定利率計算之遲延利
      息。但約定利率較高者，仍從其約定利率；應付利息之債
      務，其利率未經約定，亦無法律可據者，週年利率為百分
      之5，民法第233條第1項、第203條亦分別明定。查本件原
      告對被告之侵權行為損害賠償債權，核屬無確定期限之給
      付，既經原告提起本件民事訴訟，且起訴狀繕本業於111
      年6月24日合法送達被告，有送達證書在卷可佐，則被告
      迄未給付，應負遲延責任，是以，原告請求自起訴狀繕本
      送達被告之翌日即111年6月25日起至清償日止，按週年利
      率百分之5計算之法定遲延利息，核無不合，應予准許。
（七）從而，原告依據保險代位及侵權行為之法律關係，請求被
      告給付23,635元及自起訴狀繕本送達被告之翌日（即111
      年6月25日）起至清償日止，按週年利率百分之5計算之利
      息，為有理由，應予准許，至逾此部分之請求，則屬無據
      ，應予駁回。
四、本件原告勝訴部分，依民事訴訟法第436條之20規定，應依
    職權宣告假執行。另依民事訴訟法第436條之23、第436條、
    第392條第2項規定，依職權酌定相當之擔保金額，宣告被告
    預供擔保而免為假執行。
五、本件依民事訴訟法第79條、第436條之19條第1項規定，確定
    其訴訟費用額為第一審裁判費1,000元，應由被告負擔100分
    之29即290元，其餘100分之71即710元則由原告負擔。
中　　華　　民　　國　　111 　年　　11　　月　　16　　日
                  沙鹿簡易庭  法  官  賴秀雯
以上正本係照原本作成。
如不服本判決，應於送達後20日內，以判決違背法令為理由，向
本院提出上訴狀並表明上訴理由（上訴理由應表明一、原判決所
違背之法令及其具體內容；二、依訴訟資料可認為原判決有違背
法令之具體事實），如於本判決宣示後送達前提起上訴者，應於
判決送達後20日內補提上訴理由書（須附繕本）。如委任律師提
起上訴者，應一併繳納上訴審裁判費。
中    華    民    國   111    年    11   月    16    日
                              書記官  陳任鈞